【裁判字號】    99,台上,2171
【裁判日期】    991125
【裁判案由】    請求侵權行為損害賠償
【裁判全文】
最高法院民事判決            九十九年度台上字第二一七一號
上  訴  人  潘進榮即大祥鐵材行.
訴訟代理人  林石猛律師
            邱基峻律師
            洪仁杰律師
被 上訴 人  周昱亨
法定代理人  周青
            胡容華
訴訟代理人  黃進祥律師
            江順雄律師
            黃建雄律師
上列當事人間請求侵權行為損害賠償事件，上訴人對於中華民國
九十九年六月九日台灣高等法院高雄分院第二審更審判決（九十
八年度重上更(一)字第二九號），提起上訴，本院判決如下：
    主  文
原判決除假執行部分外廢棄，發回台灣高等法院高雄分院。
    理  由
本件被上訴人主張：上訴人為第一審共同被告陳清文（下稱陳清
文，已經原審前審判決應給付被上訴人新台幣「下同」九百四十
六萬九千七百七十七元本息確定）之僱用人。民國九十六年六月
二日十三時二分許，無職業大貨車駕照之陳清文駕駛上訴人所有
未懸掛牌照之自用大貨車（下稱系爭大貨車，原牌照K6-591號已
經吊銷），沿高雄縣大寮鄉○○路由南往北行駛，途經江山路一
－八號路口時，疏未注意車前狀況，且未暫停讓右方車先行，而
撞及訴外人周暐祥所騎乘沿江山路由東往西駛至之H9M-337 號重
型機車，致被載之伊頭部外部受傷併顱內出血、腹部及左下肢挫
傷、股骨骨折，經手術治療後，現仍深度昏迷中。依民法第一百
八十八條第一項規定，上訴人對伊支出醫療費用五萬一千二百二
十二元、增加生活所需費用六百五十八萬七千三百三十五元、喪
失勞動能力損失四百四十八萬七千八百十二元、非財產上損害一
百五十萬元，合計為一千二百六十二萬六千三百六十九元，扣除
因周暐祥過失減輕百分之二十五賠償金額後，應與陳清文連帶賠
償伊九百四十六萬九千七百七十七元。又上訴人明知陳清文未領
取職業大貨車駕照，依法不得登記為自用大貨車所有人，竟將系
爭大貨車出賣予陳清文，違反保護他人之交通法令，依民法第一
百八十四條第二項、第一百八十五條規定，亦應與陳清文負連帶
賠償責任。爰求為命上訴人與陳清文連帶給付九百四十六萬九千
七百七十七元及自民事準備二狀繕本送達翌日（即九十七年四月
十一日）起加計法定遲延利息之判決（其餘未繫屬本院者，不予
贅述）。
上訴人則以：伊於八十八年四月間即將系爭大貨車出售並交付予
陳清文，且於八十九年五月三日辦理牌照吊銷手續，惟陳清文卻
一再拖延未辦理過戶，伊與陳清文間並無僱傭關係，且陳清文使
用該貨車所衍生之責任亦與伊無關，自不須負連帶賠償責任等語
，資為抗辯。
原審將第一審就上開部分所為被上訴人敗訴之判決廢棄，改判命
上訴人應與陳清文連帶給付被上訴人九百四十六萬九千七百七十
七元本息，係以：陳清文於九十六年六月二日十三時二分許，在
高雄縣大寮鄉○○路一－八號路口，駕駛系爭大貨車與訴外人周
暐祥所騎後載被上訴人之重型機車發生碰撞，致被上訴人頭部外
部受傷併顱內出血、腹部及左下肢挫傷、股骨骨折，經手術治療
後，現仍深度昏迷中。陳清文無職業大貨車駕照駕駛系爭大貨車
，且行經上開路口未注意車前狀況並暫停禮讓右方來車先行，而
與周暐祥所騎後載被上訴人之重型機車發生碰撞，致被上訴人受
有重傷害，自有過失。惟周暐祥行經交岔路口疏未注意車前狀況
，貿然穿越，對於系爭車禍之發生亦有過失，參以台灣省高屏澎
區車輛行車事故鑑定委員會鑑定結果，陳清文及周暐祥各應負百
分之七十五、百分之二十五之過失責任。上訴人及陳清文對於系
爭大貨車之買賣時間先後陳述歧異，且就價金之交付，亦與彼等
簽訂之買賣契約書所載內容及證人林三義所為證詞不符，可見該
買賣契約書係雙方通謀虛偽所製作，系爭大貨車仍為上訴人所有
。又陳清文自承上訴人於九十年左右叫過車子一次，證人胡新華
、林三義復證稱：陳清文謂系爭車禍發生當日，老闆要其至大發
載運鐵材；陳清文早期載過上訴人貨物各等語，加上大發鐵材行
為上訴人所經營，有金大祥鋼鐵企業有限公司及大發鐵材行坐落
同一廠房之照片，與記載上訴人為二者董事長之名片可稽，自堪
認陳清文確有駕駛系爭大貨車為上訴人載運鐵材。上訴人既將其
所有系爭大貨車交由陳清文載運鐵材，而與陳清文間有僱傭關係
存在，依民法第一百八十八條第一項前段規定，上訴人即應與陳
清文對被上訴人負連帶賠償責任。被上訴人因系爭車禍受有支出
醫療費用五萬一千二百二十二元、增加生活所需之看護費及療養
照護費（含耗材、醫療費用）六百五十八萬七千三百三十五元、
喪失勞動能力損失四百四十八萬七千八百十二元、非財產上損害
一百五十萬元，共一千二百六十二萬六千三百六十九元，扣除依
民法第二百十七條第一項、第三項規定，按周暐祥上開過失比例
減輕之賠償金額後，合計為九百四十六萬九千七百七十七元。從
而被上訴人請求上訴人應與陳清文連帶給付被上訴人九百四十六
萬九千七百七十七元，及自九十七年四月十一日起加計法定遲延
利息，於法有據，應予准許等詞，為其判斷之基礎。
惟查依據交通部公路總局高雄區監理所九十六年六月二十六日高
監自字第０九六二００三三八二號函、汽車牌照吊銷執行單、汽
機各項異動登記書（見第一審鳳調字卷第六三頁、重訴字卷第七
五、七六頁），系爭大貨車之原牌照K6-591號於八十九年五月三
日辦理吊銷執行，並自同日起得重新申請牌照。衡情斯時系爭大
貨車若未出賣予陳清文，上訴人於原牌照辦理吊銷執行後，應無
不重新申請牌照，而任令陳清文駕駛未懸掛牌照之系爭大貨車於
馬路上，致遭舉發違規之理。且亦無為規避系爭車禍責任，而於
事發前七年預先辦理牌照吊銷執行之可能。參以系爭大貨車之車
主大祥鐵材行八十九年度至九十五年度營利事業所得稅結算申報
書所附財產目錄，均未將系爭大貨車列入（見第一審重訴字卷第
一二八至一三五頁之財政部台灣省南區國稅局高雄縣分局函及附
件），上訴人抗辯該大貨車業已出售並交付予陳清文，但因陳清
文一再拖延而未辦理過戶，似非全無可採。倘系爭車禍發生時，
上訴人並非系爭大貨車之所有人，自難僅憑證人胡新華、林三義
證稱：陳清文當時要至大發載運鐵材；陳清文早期載過上訴人貨
物各等語，及陳清文自承上訴人於九十年左右叫過車子一次，遽
謂上訴人與陳清文間有僱傭關係存在，兩者究係承攬或僱傭關係
，尤待釐清。乃原審就此未詳予審究，而以前揭理由，為上訴人
不利之判斷，自嫌速斷。上訴論旨，指摘原判決不當，求予廢棄
，非無理由。
據上論結，本件上訴為有理由。依民事訴訟法第四百七十七條第
一項、第四百七十八條第二項，判決如主文。
中    華    民    國  九十九  年   十一   月  二十五  日
                      最高法院民事第五庭
                          審判長法官  劉  福  來  
                                法官  陳  國  禎  
                                法官  陳  重  瑜  
                                法官  吳  麗  女  
                                法官  王  仁  貴  
本件正本證明與原本無異
                                      書  記  官  
中    華    民    國  九十九  年   十二   月    七    日
                                                      Ｑ

司法院資訊處製作；財團法人民間司法改革基金會備份。
